臺灣高等法院高雄分院刑事判決　　　　　九十一年度上訴字第九四號
　　上　訴　人　臺灣高雄地方法院檢察署檢察官
　　被　　　告　甲○○
　　指定辯護人　蔡淑媛
右上訴人因被告違反槍砲彈藥刀械管制條例案件，不服臺灣高雄地方法院八十九年度
訴字第二九七六號，中華民國九十年十一月二十九日第一審判決（起訴案號：臺灣高
雄地方法院檢察署八十八年度偵字第三Ｏ三七七號）提起上訴，本院判決如左：
    主  文
上訴駁回。
    理  由
一、公訴意旨略以：被告甲○○於民國八十五年（起訴書誤載為八十八年）一月十日
    凌晨一時許，明知其男友陳文藍未經許可無故持有之中共制五四式手槍一把及子
    彈四十五發係用來與仇家火拼用，當陳文藍持該槍、彈往高雄市○○○路八十八
    巷二號「秀卡拉ＯＫ」與李朝木、黃進安、李明住等五人飲酒作樂之際，因與鄰
    桌客人陳錫隆發生口角，乃萌殺意，持上開槍、彈射擊陳錫隆腹部後，與被告甲
    ○○共同逃逸，嗣於同日一時五十分許，與被告甲○○共同前往高雄市○○街三
    十七巷八號林進裕住處前，持槍朝該住處一樓鐵皮屋射擊一槍（以上陳文藍之犯
    罪部分，業經判刑確定，現執行中），復明知陳文藍事後所轉交並託其寄藏之袋
    子內裝有該槍枝及子彈多發，竟仍予收受後，即未經許可，無故持有，並藏匿於
    不詳地點，伺機交予綽號「東茂」之男子，而多次無故持有槍、彈，因認被告涉
    有槍砲彈藥刀械管制條例第七條第四項、第十二條第四項之罪嫌等語。
二、按犯罪事實應依證據認定之，無證據不得推定其犯罪事實；不能證明被告犯罪者
    ，應諭知無罪之判決，刑事訴訟法第一百五十四條、第三百零一條第一項分別定
    有明文。而刑事訴訟法上所謂認定犯罪事實之證據，係指足以認定被告確有犯罪
    行為之積極證據而言，如未能發現相當證據或證據不足以證明，自不能以推測或
    擬制之方法，以為裁判基礎，此有最高法院二十九年上字第三一○五號判例及四
    十年台上字第八十六號判例可供參照；又認定犯罪事實，所憑之證據，雖不以直
    接證據為限，間接證據亦包括在內，然無論直接或間接證據，其為訴訟上之證明
    ，須於通常一般之人均不致於有所懷疑，而得確信其為真實之程度者，始得據之
    為有罪之認定，倘其證明尚未達到此一程度，而有合理性懷疑之存在時，即無從
    為有罪之認定，此亦有最高法院七十六年台上字第四九八六號判例可資參照。
三、本件訊之被告甲○○堅決否認有何持有槍、彈之犯行，辯稱：陳文藍在高雄市○
    ○街射擊鐵皮屋後，帶同伊至台南某一工廠，將裝有槍枝之半成品及子彈之手提
    袋交予該工廠之負責人，事後其友人綽號「東茂」之人至看所守與陳文藍會面後
    ，即要伊帶其至台南工廠取回槍、彈，伊乃至台南工廠取出該手提袋並交予「東
    茂」拿走，伊從未持有陳文藍所交付之槍、彈等語。本件公訴意旨認被告涉嫌持
    有陳文藍之槍彈無非以陳文藍之指訴，被告在陳文藍上開持槍殺人犯行期間確為
    陳文藍之女友，及上開陳文藍槍擊案所用之槍、彈（槍一支、子彈四十發）經送
    請鑑定，認具殺傷力，為其論據。
四、經查關於陳文藍於八十五年一月十日凌晨，持中共五四手槍及子彈前往高雄市○
    ○○路八十八巷及光榮街三十七巷八號開槍，據陳文藍向檢察官提出告發時，固
    指被告有參與上述槍擊，然訊據被告堅決否認，辯稱當時與陳某係男女朋友關係
    ，當時被告不知情，僅隨同陳某前往，嗣後因陳某挾怨報復等語；按陳某於偵查
    中供稱，當時是被告開車（偵查卷第六十四頁反面）；然據林進德證稱：「‧‧
    ‧那女生坐在駕駛座後面」（見偵查卷第七十六頁反面），足見陳某告發被告知
    情參與槍擊之經過，已有不實；況且陳某於本院供稱：「當時由我開車，被告坐
    在我旁邊，被告事先她不知道我要去開槍，後來我開槍以後，被告就知道我開槍
    了。」「這支槍我沒有交給被告。」故告發人陳某於偵查中片面告發之詞，不能
    認為實在。
五、另關於陳某將槍彈交被告寄藏部分，按被告甲○○自始即否認有持有陳文藍所交
    付之槍、彈，而證人即告發人陳文藍於偵查中指訴被告持有其交付之槍彈，係因
    手提袋內應有六支鋼霰彈槍，惟「東茂」僅承認拿到三支，故懷疑被告持有另三
    支鋼製霰彈槍（筆錄誤為鋼筆手槍）等語（見偵查卷第四十四頁反面），其指訴
    內容亦未明確指訴被告確實持有其交付之三支鋼製霰彈槍，且依證人即告發人陳
    文藍上開之指訴，益證「東茂」者確有其人，並非被告所捏造，則縱證人即告發
    人陳文藍所稱六支鋼製霰彈槍確有其事，則該六支鋼製霰彈槍均為「東茂」取走
    亦非不可能，且該三支鋼製霰彈槍及子彈究屬改造或制式之槍彈，其有無殺傷力
    尚不明確，其既未查獲並加以鑑定，尚難逕認屬槍砲彈藥刀械管制條例第七條第
    一項、第十二條第一項所稱之槍、彈。
六、綜上所述，本件尚難以證人即告發人陳文藍之指訴，及被告在上開陳文藍持槍犯
    罪時係其女友且在場，即推論被告與其共同持有該槍、彈；此外，復查無其他證
    據足資證明被告有何持有槍、彈之犯行，本件被告犯罪尚屬不能證明，核之上開
    規定，原審諭知無罪之判決，並無不合，檢察官上訴意旨仍執陳詞並指未能傳訊
    「東茂」到庭，不能率予判決無罪等語，然既無東茂到庭證明被告犯罪，自應為
    被告無罪之判決。檢察官上訴無理由，應予駁回。
據上論斷，應依刑事訴訟法第三百六十八條、第三百七十三條，判決如主文。
本案經檢察官陳國全到庭執行職務。
中    華    民    國     九十一     年       四       月     十  六     日
                              臺灣高等法院高雄分院刑事第九庭
                                  審判長法官  張明松
                                        法官  任森銓
                                        法官  江泰章
右正本證明與原本無異。
如不服本判決應於收受本判決後十日內向本院提出上訴書狀，其未述上訴理由者，
並得於提起上訴後十日內向本院補提理由書狀（均須按他造當事人之人數附繕本)「
切勿逕送上級法院」。
                                      書記官  郭榮芳
中    華    民    國     九十一     年       四       月     十  八     日
                                                                        Ｆ
